臺灣高等法院臺中分院刑事判決
110年度上訴字第2103號
上  訴  人  
即  被  告  莊文政


上列上訴人即被告因違反森林法案件，不服臺灣苗栗地方法院10
9年度訴字第601號中華民國110年9月22日第一審判決（起訴案號
：臺灣苗栗地方檢察署109年度偵字第6481號），提起上訴，本
院判決如下：
    主  文
上訴駁回。
    犯罪事實
一、乙○○知悉市面上少有合法之牛樟木交易，若交易相對人未提
    出牛樟木合法來源證明，可能屬盜伐之贓物，竟基於故買森
    林主產物贓物之不確定故意，於民國108年3月間某日，在其
    堂弟位於苗栗縣○○鄉○○村○○○○○○○○○○○○00號住處，以新臺幣
    （下同）2,000元之價格，向姓名年籍不詳、綽號「阿昌」
    之成年男子購買自國有林地盜伐而來之森林主產物牛樟木3
    塊，用以培植牛樟芝。嗣經員警於109年10月28日12時36分
    許，持臺灣苗栗地方法院法官所核發之違反毒品危害防制條
    例案件搜索票，前往其位在苗栗縣○○鄉○○村○○00號住處搜索
    時，於乙○○住處後方附連圍繞土地之大樹下塑膠箱內，扣得
    上開牛樟木3塊（重量共計23.7公斤），而查悉上情。
二、案經內政部警政署保安警察第七總隊（下稱保七總隊）第五
    大隊移送臺灣苗栗地方檢察署檢察官偵查起訴。
    理  由
壹、程序部分：
一、關於認定臺灣苗栗地方法院103年度訴字第221號被告乙○○違
    反森林法案確定判決，與本案是否係同一案件之認定：
  ㈠被告於原審審理時辯稱：警方在我家外面扣到的3塊牛樟木，
    是我103年1月的時候從蓬萊八卦力山區自己一個人用摩托車
    搬下來的，搬了2趟，家裡的3塊是第1趟就全部載下來，搬
    第2趟被警方查獲等語。
　㈡經查：　
  ⒈刑事訴訟法第302條第1款規定，案件曾經判決確定者，應諭
    知免訴之判決，係指同一案件，已經法院為實體上之判決確
    定而言。案件是否同一，係以被告及犯罪事實是否相同為斷
    ，而所謂事實同一，乃指訴之目的及侵害性行為之內容是否
    同一，即以檢察官或自訴人請求確定其具有侵害性之社會事
    實關係為準（最高法院106年度台上字第2370號判決意旨參
    照）。是所謂同一案件，係指被告同一、犯罪事實同一而言
    ，倘被告或犯罪事實有一不符，即與其他確定判決非屬同一
    案件，自非該確定判決之既判力所及。
　⒉被告於103年1月8日前某時許，經綽號「阿建」之姓名年籍不
    詳男子告知行政院農業委員會林務局新竹林區管理處（下稱
    新竹林管處）管領之苗栗縣南庄鄉南庄事業區第10林班地（
    TWD97座標X：248127、Y：0000000）內有業已裁切完成之牛
    樟木材數塊等情，被告得知上情，竟意圖為自己不法之所有
    ，於103年1月8日下午某時許，騎乘機車至上開地點，徒手
    竊取放置在該國有林地內之牛樟木殘材1塊（重約30公斤）
    並搬運至上開機車內，利用車輛載運下山。嗣被告於同日晚
    間8時10分許，騎乘機車沿產業道路載運竊得之牛樟木殘材
    下山時，適經東河派出所員警當場發現並自後追趕，被告旋
    即棄機車逃逸，嗣經警循線查獲，並扣得上開牛樟木殘材1
    塊等情，業經臺灣苗栗地方法院103年度訴字第221號判決判
    處被告竊取森林主產物，為搬運贓物使用車輛，累犯，處有
    期徒刑7月，併科罰金新臺幣2萬223元，罰金如易服勞役，
    以新臺幣1000元折算1日確定（下稱前案），此有上開宣示
    判決筆錄、臺灣高等法院被告前案紀錄表在卷可稽（見原審
    卷一第97頁、第13至29頁）。
  ⒊被告於前案103年4月21日偵訊供稱：「（問：你搬運牛樟木
    下山原本打算賣給誰？）載回去家裡放著，養牛樟芝。（問
    ：有打算載去那邊賣嗎？）那只有1塊。」等語（見103年度
    偵緝字第73號卷〈下稱偵緝卷〉第26頁反面）；其又於同日偵
    訊結證稱：「…是我朋友跟我說牛樟木現在價格很好，去搬
    又有工錢，那塊牛樟木是給我的工錢。（問：你朋友是誰？
    到底誰叫你去偷的？之前偷的賣給誰？）我只有上去那2次
    ，我是幫人家搬木頭從山裡面搬到路邊，是他們沒有給我錢
    ，我才把1塊木頭搬回家。我是跟一個叫阿建的人去搬…（問
    ：你這樣搬，為什麼他們沒有給你錢？）因為我沒有完成，
    沒有搬到指定地方，我搬了3、4塊，太遠又太重，我想要回
    家，那天又下雨。（問：你查獲當天搬的那塊是從他們那裡
    偷的？）是。」等語（見偵緝卷第27頁），是由被告於前案
    103年4月21日之供述及證述可知，被告當時係先搬了3、4塊
    牛樟木至路邊後，因為覺得從山裡面將牛樟木搬到路邊，路
    途太遠，牛樟木又太重，當天又下雨，想要回家，所以被告
    就搬了其中1塊牛樟木要返家，當成他的工錢，回家路上即
    為警方查獲，並為警扣得該塊牛樟木（重約30公斤）。被告
    於原審審理時雖辯稱本案扣得之3塊牛樟木與前案係同一案
    件，然被告前案所搬之牛樟木已為警查扣在案，被告於前案
    從未曾提到其已有先將部分牛樟木搬回家中，且被告於原審
    審理時並供稱：103年偵訊時說他們沒有給我錢，我才把1塊
    木頭搬回家，指的是被警方查獲的那塊木頭等語（見原審卷
    二第239頁），更足以證明被告當時欲搬回家之牛樟木與本
    案無關。再被告於原審審理時供稱：對方本來叫我把牛樟木
    放到大湳山區，車子可以到的路邊。離我去搬牛樟木的地點
    ，走路還要一個多鐘頭。我本來要去大湳山上，是要把人家
    放在深山已經切好的牛樟木搬到路邊，讓人家可以用車去載
    ，我機車放的地方跟指定的地方不一樣。二個地方路程差20
    分鐘，汽車可以到的地方比較近。因為切了二、三十塊，沒
    有辦法搬那麼多，搬了二、三趟後，就沒有辦法再搬了。二
    、三十塊從Ａ搬到Ｂ這段距離我有完成，然後要再搬到他指定
    的地方的時候，我體力沒有那麼好，我受不了就回家了，就
    載一點回去當我的工資等語（見原審卷二第244至246頁），
    是被告既稱對方指定搬到車輛可以載運牛樟木的路邊，較被
    告停放機車的地方離山上近，既然被告覺得搬到對方指定的
    路邊已經太遠又太重，而不願繼續搬，依當時下雨之惡劣環
    境及被告之體力狀況，衡諸常情被告應一次將所需之牛樟木
    載回家，不可能再有體力及意願第二趟返回到山上再搬1塊
    牛樟木而為警方查獲，故被告辯解扣案之3塊牛樟木亦係其
    前案所竊取之牛樟木，並無足採。
  ⒋被告於警詢針對扣案之牛樟木來源供稱：我是跟一個叫「阿
    昌」購買的，我曾經跟我堂弟說我肝不好，看能不能買到牛
    樟芝，之後我堂弟就約我跟「阿昌」到他那邊交易，「阿昌
    」說他也沒有牛樟芝，只有3塊牛樟木叫我自己培養牛樟芝
    ，大約108年3月間在我堂弟家苗栗縣○○鄉○○00號交易。秤重
    交易，二十幾公斤，我拿2千塊購買等語（見109年度偵字第
    6481號卷〈下稱偵卷〉第37至39頁）。經原審勘驗被告之警詢
    錄影檔案，勘驗結果與警詢筆錄之記載相符，此有原審勘驗
    筆錄在卷可稽（見原審卷一第361至364頁），且於該警詢錄
    影中，尚有如下對話：
　　員警Ｂ：所以我才會問你說那個阿昌到底叫什麼名字，你   
           又弟，下次是不是要找你堂弟講，你叔伯兄弟是   
           不是又背一件，變成到時候又媒介，你知道嗎？   
           （客語）
    被  告：我…，我不知道怎麼講啊（笑）。
    員警Ｂ：所以我現在的意思就說，到底這樹木是不是跟他   
           拿的，我是這樣提醒你，沒有什麼意思，是你在   
           山上拿的還是在這裡真的找他買的，你又牽到你   
           堂弟，你聽得懂意思嗎，你又牽到你叔伯兄弟，   
           你是不是又牽到你叔伯兄弟（客語）。
    被  告：（嘆氣）。
    員警Ｂ：一件簡單的案件你要牽到…，你聽得懂我的意思    
           嗎？ (客語）
    被  告：我…。
    員警○○○：沒關係，你如果知道阿昌就趕快講，如果不     
             知道也沒關係。
    員警Ｂ：對啦，沒有，我是跟他講說他自己的堂弟啦。
    被  告：他不知道啦。
    員警○○○：對啊，不要害到，他不知道啦。
    被  告：（嘆氣）。
    員警○○○：沒關係，你看你能不能知道阿昌啦，不然你     
             還要透過你堂弟，到時候又會牽扯到你堂弟     
              了。
    員警Ｂ：你自己怎麼跟他聯絡的啦，既然你都講到這樣，   
           不然就你自己在山裡自己弄的還是怎樣，你今天   
           到底這3塊是在山上弄的還是跟人買的（客語）。
　　被  告：跟人買的（客語）。
    員警Ｂ：你自己要想清楚，你才關出來，我現在有跟你講   
           過喔(客語）。
    被  告：一定要講到…（聽不清楚）（客語）
    員警Ｂ：對啊，我現在的意思你要保護自己的情形下，才   
           講這樣的事情喔，到底是買的（客語）。
    被  告：買的。　
　　員警Ｂ：還是你當初的案件挖的，自己培菌的，那不一樣   
            喔，你自己想清楚，我提醒你，自己想清楚，聽  
             得懂意思嗎，因為你又牽到你的叔伯兄弟（客   
              語）。
    員警○○○：先簽，你如果還要提供阿昌我們再做一份。
    被  告：我堂弟他不知道。
    員警○○○：你堂弟不知道那沒關係啦，因為我有幫你講     
             ，就是你堂弟不知道，只是阿昌常常去他那邊
　　            而已啦，沒關係。
　　　　　　　　（見原審卷一第370至371頁）
    是被告於員警分析利弊，並告知其「要保護自己的情形下，
    才講這樣的事情喔」，被告仍堅持是跟「阿昌」買的，且被
    告於本案偵訊供稱：「（問：你之前是否有違反森林法的案
    件？）對，我之前為了拿1塊牛樟木回去培養牛樟芝，從山
    上的路邊撿的就被處罰」（見偵卷第110頁），被告於本案
    偵訊亦未提到前案與本案是同一案件。足徵被告本案行為與
    前案已判決確定之事實並非同一，自為前案確定判決效力所
    不及，本院自應審理後為實體判決。
　⒌證人即苗栗縣警察局頭份分局小隊長○○○、警務員○○○、保七
    總隊第五大隊刑事小隊隊員○○○、保七總隊第五大隊分隊長○
    ○○於原審審理時雖均證稱當天曾聽被告講過說本案牛樟木是
    之前森林法案件留下來的等語（見原審卷一第208頁、第235
    頁、第269頁；原審卷二第172頁），警員在現場發現本案扣
    案之牛樟木時，被告在現場亦有供稱：在大湳那邊做的時候
    搬回來的…我就沒有上山去了。那以前的啦…，此有原審勘驗
    警員密錄器錄影畫面光碟檔案之勘驗筆錄在卷可稽（見原審
    卷一第205頁）。惟證人○○○於原審審理時證稱：在現場被告
    是表達說那就之前留下來的，這個部分是要查，「（檢察官
    問：後來你們有就這個部分去調查嗎？）有，等一下江姓員
    警他會說，因為這個部分全部交給他們比較專業的單位」（
    見原審卷一第209頁）；證人○○○於原審審理時證稱：被告在
    現場是說，就像我們錄到的，他的意思是說之前他被保七查
    到剩下的木頭，那個是他之前所犯的案子所留下來的，但是
    我們看到木頭我們不辦也不行，那也是他案可以扣押的物品
    ，在現場的時候他也是一直拜託我說不要辦，但是我不可能
    做違法的事情；我也是跟他講說你就這樣講就好了，你幹嘛
    要給我們看到，意思是說我已經看到了，一定要辦，他既然
    說是大湳那邊來的，他就照他的意思講說是從大湳那邊來的
    就好了，我也沒有跟他講說一定要講說是跟人家買的，我絕
    對不會去引導他等語（見原審卷一第235頁、第244頁、第25
    6頁）；證人○○○於原審審理時證稱：被告當時在我做筆錄的
    時候，曾經有提過木頭是103年之前的案子留下來的，但是
    做筆錄他又講說是「阿昌」。我們沒有任何人引導他要這麼
    講，沒有人跟他講說應該要這樣講，或者是不要講跟103年
    案件有關，我們都是說你要怎麼說就是給你自己講；做筆錄
    之前有跟被告稍微聊天，也是問一下他木頭的來源，他一開
    始也是有說到他是從大湳林道取得木頭，是前案的木頭，但
    是後來他筆錄又說是跟「阿昌」買的，那個時候我們有問他
    說你說前案的，那你有沒有其他資料，有沒有可以佐證？因
    為我們後來有去刑案資料系統查，我這邊有一份資料就是他
    刑案資料的犯罪事實，完全沒有提到說在他的戶籍地000000
    00000000000那邊有搜索的這件事情，所以其實他說我們沒
    有搜索，沒有扣到他的木頭，但是我就是查他前案有查獲兩
    次森林法，但是都沒有說到去他家搜索這件事情，所以我們
    那時候也是問他有沒有其他證明，他也是都講不出來，然後
    問他到底哪個地點，他也是講不清楚，問他到底什麼時候扣
    的，他也都講不清楚。後來他就自己講出說是跟「阿昌」買
    的，所以等到我跟他製作筆錄的時候，我問他牛樟木的來源
    ，他自己就講說是跟「阿昌」買的，就沒有再提到前案大湳
    的那件事了，筆錄的時候他就都沒有再講到了等語（見原審
    卷一第269至271頁）；證人○○○於原審審理時證稱：被告好
    像是說這是前案沒有被查到的，因為這裡很荒謬，所以我有
    印象。很荒謬指的是那我只要被查到一次，以後我都說是前
    案留下來的就好了等語（見原審卷二第172頁、第180頁）。
    足徵在現場時被告雖有辯稱警方扣得之牛樟木3塊係前案所
    遺留，惟是否屬實，仍待查證，證人○○○警員也有針對被告
    所辯稱之前案件所留部分查證，經其調閱相關資料結果，並
    無法佐證被告前案所留之說法，且被告當時亦無法供述之前
    案件所留有關之證據如確切時間、地點等，故被告案發當天
    供稱牛樟木係之前案件所留之辯解，應係希望警方不要偵辦
    此案之卸責之詞。
　⒍證人即搜索時在場之○○○於原審審理時證稱：「（問：後來有
    搜到一個置物箱裡面裝著東西，那時候你有在場嗎？）有。
    （問：你有沒有印象中乙○○有講過說這一個部分是…，就是
    警察搜到這個的時候，你有印象乙○○說過什麼話嗎？）有。
    （問：你的印象中他大概說過什麼話？）他說是他三年前的
    案子留下來的，警察還沒有到家裡搜索，留下來的東西。」
    （見原審卷一第277頁），然警方係於109年10月28日至被告
    住處搜索，若係被告3年前之案件所留下之物，應係106年之
    案件，亦與前案無關，是亦無法據為被告有利之認定。
　⒎證人即被告之堂弟○○○於原審審理時雖證稱：箱子裡面是牛樟
    木，被告說之前從山上載回來，就放在那邊要養菇，就是他
    上一次的森林法帶回來的。103年、104年的時候有看過，沒
    有認識買賣牛樟木的人，不認識一個叫「阿昌」的人，沒有
    曾經介紹過一個叫「阿昌」的人，說可以跟他買牛樟木來養
    菇等語（見原審卷一第339至341頁）。惟證人○○○於原審審
    理時亦證稱：103年、104年的時候第一次看到箱子，那時候
    打開來看，裡面的木頭看起來就是很久的木頭了，上面就有
    長一些青苔，看起來就很久了，看起來就是枯木這樣。當時
    看到箱子的外觀就單純一個箱子，箱子外面沒有蓋東西，就
    是平常的紙箱，它的材質是紙的，木頭就直接放在裡面，還
    長了青苔，外面沒有蓋任何的東西，我會去注意到那個紙箱
    ，是因為那時候我幫被告劈草就看到，因為被告媽媽身體不
    好，出來走動拔草怕危險，所以我就幫被告劈草等語（見原
    審卷一第346至351頁、第354頁）。被告於原審審理時供稱
    ：警方扣到的3塊牛樟木於103年從山上搬下來之後原本是放
    在廚房，我被關回來之後才放到外面。原本是一大塊跟一小
    塊，小塊的部分我又切一半。我是服刑回來後才切的，我是
    103年4月21日進入臺南分監之後，106年3月22日罰金易服勞
    役執行完畢出監，回來以後要搬到外面的時候，好玩才鋸開
    來看一下等語（見原審卷二第235至236頁、第241至242頁）
    。是證人○○○之證詞與扣案牛樟木係放在塑膠箱內且有黑色
    塑膠袋覆蓋所述不同，此有現場相片在卷可佐（見原審卷一
    第405頁）。依被告之供述，被告係於106年3月22日出監返
    家後，才將該牛樟木放到外面欲培植牛樟芝，然證人○○○卻
    證稱於103、104年即看到裝有牛樟木塊之箱子，已與被告之
    供述不符，尚難採信為真，是亦無法據為有利被告之認定。
　⒏被告前雖於103年間因竊取牛樟木殘材1塊，於103年1月8日為
    警查獲，並經臺灣苗栗地方法院103年度訴字第221號判決判
    刑確定，惟被告於前案為警查獲後，其不久又於同年4月10
    日因涉嫌與○○○、○○○、○○○等人共同竊取牛樟木殘材16塊後
    ，再由○○○、○○○於同日載運該牛樟木殘材販賣予○○○，經警
    方移送偵辦，而依監視錄彰畫面顯示被告亦出現在○○○住處
    ，並協助將○○○車輛上之牛樟木卸下，檢察官認依勘驗內容
    無法認定被告所為與刑法搬運贓物之構成要件有間，而為不
    起訴處分確定，此有臺灣苗栗地方法院檢察署104年度偵字
    第381號不起訴處分書1份在卷可稽（見原審卷第139至141頁
    ），足認被告並非僅於103年1月8日涉及貴重木牛樟木之相
    關森林法案件，其似有不少接觸牛樟木之機會，故其於103
    年1月8日載運竊得之牛樟木下山為警查獲後，於3個月後即
    又再次涉及竊取及買賣牛樟木之相關案件為警查獲，是以本
    院自無從遽認被告所辯本案為警查獲之牛樟木與臺灣苗栗地
    方法院103年度訴字第221號判決係同一案件云云，為可採。
　⒐至原審依辯護人聲請函囑新竹林管處鑑定扣案之牛樟木3塊與
    前案之牛樟木1塊是否屬同一棵樹材部分（見原審卷一第107
    頁），經新竹林管處函復稱：二案扣案之牛樟木，本處無法
    判斷是否屬於同一株樹材等語，此有行政院農業委員會林務
    局新竹林區管理處110年4月23日竹政字第1102211072號函在
    卷可查（見原審卷一第415頁），是無法鑑定扣案之牛樟木3
    塊與前案之牛樟木1塊是否為同一棵樹材，自亦無法據為被
    告有利之認定。
  ㈢綜上所述，被告所犯前案與本案並非同一案件，本院自應為
    實體判決。
二、關於證據能力部分：
  ㈠被告警詢自白具有證據能力：
　⒈刑事訴訟法第43條之1規定：「第41條、第42條之規定，於檢
    察事務官、司法警察官、司法警察行詢問、搜索、扣押時，
    準用之。前項犯罪嫌疑人詢問筆錄之製作，應由行詢問以外
    之人為之。但因情況急迫或事實上之原因不能為之，而有全
    程錄音或錄影者，不在此限。」依其立法理由說明，該條第
    2項之規定，係「以維人權，並兼顧實務之運作。」之意旨
    ，要以僅由1人詢問並自行製作警詢筆錄，單獨隨意操控全
    部偵詢及取供過程，而非由行詢問以外之人在場製作筆錄，
    較易滋生詢問過程合法性及筆錄內容正確性之爭議或流弊，
    難以維護調查程序之公正、純潔，致影響犯罪嫌疑人之權益
    。是除有前揭但書規定之情形外，應不得僅由1人詢問並製
    作警詢筆錄，否則關於其踐行程序之適法性，及其取供之證
    據能力，即難謂並無瑕疵可指（最高法院99年度台上字第26
    24號判決意旨參照）。另按同法第158條之4所指「人權保障
    及公共利益之均衡維護」，係依比例原則及法益權衡原則，
    予以客觀之判斷，亦即於權衡時宜就：違背法定程序之程度
    ；違背法定程序時之主觀意圖（即公務員是否明知違法並故
    意為之）；違背法定程序時之狀況（即程序之違反是否有緊
    急或不得已之情形）；侵害犯罪嫌疑人或被告權益之種類及
    輕重；犯罪所生之危險或實害；禁止使用證據對於預防將來
    違法取得證據之效果；公務員如依法定程序，有無發現該證
    據之必然性；證據取得之違法對被告訴訟上防禦不利益之程
    度等情狀予以審酌，以決定應否賦予證據能力（最高法院93
    年度台上字第664號判決意旨參照）。
　⒉經查，證人○○○證稱：那時候保七的員警也蠻多人在裡面，就
    坐在派出所等語（見原審卷一第238頁）。證人即保七總隊
    第五大隊刑事小隊小隊長○○○於原審審理時證稱：當時刑事
    小隊有我與○○○到田美派出所等語（見原審卷二第222頁）。
    證人○○○於原審審理時證稱：筆錄是我自己做，也有其他人
    在，因為還有一個實習的，他沒有印章，實際上他是在旁邊
    聽，問跟打都是我自己一個人等語（見原審卷一第258頁）
    。且勘驗被告之警詢光碟，除證人○○○外，當時尚有錄到員
    警C、D、E、B或跟被告或跟證人○○○對話，有原審勘驗筆錄
    在卷可稽（見原審卷一第358至359頁、第366至367頁、第36
    9至371頁），並有被告之警詢筆錄1份在卷可佐（見偵卷第3
    5至41頁），足徵被告之警詢筆錄係由證人○○○一人詢問及製
    作，而當時並無情況急迫或事實上之原因而不能由行詢問以
    外之人製作詢問筆錄之情事，故由證人○○○1人詢問並製作被
    告之筆錄，於法自有未合。惟被告於警詢筆錄製作之始，即
    同意由證人○○○1人詢問及製作筆錄，有被告警詢筆錄記載同
    意之旨（見偵卷第37頁），及原審勘驗被告警詢錄影之勘驗
    筆錄在卷可稽（見原審卷一第360頁），參諸最高法院100年
    度台上字第2984號判決意旨，其程序違反之瑕疵即因而補正
    。且被告於原審審理時供稱：在田美派出所○○○幫我製作筆
    錄的時候，他在打筆錄的內容我都有看到，他打上去的是我
    講的話等語（見原審卷二第242至243頁），並有原審勘驗被
    告警詢錄影之勘驗內容如下：
　　員警○○○：看一下，沒意見就簽名吧，看一下年籍資料     
             有沒有寫錯的。（員警將筆錄遞給被告閱覽）
    被告：（被告閱覽約10幾秒後，以手示意要筆簽名）
    員警○○○：你要不要看一下内容，不要說我們逼迫你。
    被告：（被告繼續閱覽）。
    此有原審勘驗筆錄在卷可稽（見原審卷一第369頁）。被告
    之警詢筆錄係由其閱覽後簽名，其警詢錄影與警詢筆錄相符
    ，亦如前述。足認證人○○○製作筆錄並未有違背被告意思而
    為相反之記載，是警詢筆錄之真實性亦已獲得確保；證人○○
    ○雖明知不得僅由一人詢問並製作警詢筆錄，在無急迫情事
    下，仍以一人為之，惟其詢問前既已告知被告並取得同意，
    違背法定程序之情節已然減輕，就筆錄內容之正確性亦無證
    據可認有違反被告之意思，是本院權衡前開最高法院判決見
    解所述各節，認此一違背法定程序所取得之被告警詢筆錄，
    仍得採為本案之證據。
　⒊被告雖於原審審理時供稱：警詢時所做的陳述，不是按照自
    己的意思講的，他們說我講的是之前留下來的，就必須還要
    去山上採證，會很麻煩，時間會拖很久，我又擔心我媽沒有
    吃飯，他們就說就隨便講說別人賣給你，罰個錢就會沒有事
    情等語（見原審卷二第238頁）。然經原審依辯護人聲請傳
    喚案發當天有到現場搜索或前往製作被告警詢筆錄地點之證
    人○○○、○○○、○○○、○○○、○○○、○○○，其等均證稱警方並無告
    知或引導被告要如何說之情事（見原審卷一第209頁、第235
    頁、第259頁；原審卷二第156頁頁、第173頁、第223至225
    頁），另勘驗警方所提供之密錄器影片（見原審卷一第204
    至205頁）及被告之警詢錄影（見原審卷一第358至371頁）
    ，亦無被告所辯稱之上開情事，證人○○○於原審審理時並證
    稱：當時其實就是看被告自己要怎麼說，他為什麼要說是跟
    「阿昌」買的，其實我也沒有說非常瞭解，他沒有跟我講到
    他媽媽生病。我記得好像有說過他媽媽一個人在家裡，但是
    我不知道是什麼原因。我記得他沒有跟我講。幫乙○○製作筆
    錄的內容，都是讓他按照他自己的意思來陳述，我就如實的
    記載，就是都給他自己講，我沒有告訴他說要怎麼講就沒事
    了，就可以趕快回去等語（見原審卷一第259頁、第262至26
    3頁、第269頁）。是以並無證據足 以證明被告之警詢自白
    非出於其自由意志所為，且該自白經與本案其他事證互佐，
    堪認與事實相符（詳後述），自得為證據。
　㈡刑事訴訟法第159 條之5 規定：「（第1 項）被告以外之人
    於審判外之陳述，雖不符前4 條之規定，而經當事人於審判
    程序同意作為證據，法院審酌該言詞陳述或書面陳述作成時
    之情況，認為適當者，亦得為證據。（第2 項）當事人、代
    理人或辯護人於法院調查證據時，知有第159 條第1 項不得
    為證據之情形，而未於言詞辯論終結前聲明異議者，視為有
    前項之同意。」，其立法意旨在於傳聞證據未經當事人之反
    對詰問予以核實，原則上先予排除，惟若當事人已放棄詰問
    或未聲明異議，基於證據資料愈豐富，愈有助於真實發現之
    理念，且強化言詞辯論原則，法院自可承認該傳聞證據例外
    擁有證據能力。又按刑事訴訟法第159 條之5 立法意旨，在
    於確認當事人對於傳聞證據有處分權，得放棄反對詰問權，
    同意或擬制同意傳聞證據可作為證據，屬於證據傳聞性之解
    除行為，如法院認為適當，不論該傳聞證據是否具備刑事訴
    訟法第159 條之1 至第159 條之4 所定情形，均容許作為證
    據，不以未具備刑事訴訟法第159 條之1 至第159 條之4 所
    定情形為前提。本案判決下列所引用被告以外之人於審判外
    之陳述，檢察官及被告於本院準備程序均同意有證據能力（
    見本院卷第80至83頁），又檢察官、被告就上開證據於本院
    審理時均表示沒有意見（見本院卷第96至102頁），且經本
    院審理時予以提示並告以要旨，檢察官、被告均未於言詞辯
    論終結前聲明異議，本院審認上開證據作成時之情況，應無
    違法取證或不當情事，且與本案待證事實間復具有相當之關
    聯性，以之作為證據應屬適當，依刑事訴訟法第159 條之5
    之規定，自有證據能力。
  ㈢刑事訴訟法第159 條至第159 條之5 有關傳聞法則之規定，
    乃對於被告以外之人於審判外之言詞或書面陳述所為之規範
    ；至非供述證據之物證，或以科學、機械之方式，對於當時
    狀況所為忠實且正確之記錄，性質上並非供述證據，應無傳
    聞法則規定之適用，如該非供述證據非出於違法取得，並已
    依法踐行調查程序，即不能謂其無證據能力。本案以下引用
    之非供述證據，均與本案待證事實具有關聯性，檢察官、被
    告皆不爭執其證據能力，且無證據證明有何偽造、變造或公
    務員違法取得之情事，復經本院依法踐行調查證據程序，自
    得作為證據，而有證據能力。　
貳、實體部分：
一、訊據被告固坦承查獲本案牛樟木之事實，惟矢口否認有何故
    買贓物犯行，辯稱：沒有「阿昌」這個人，警方在我家外面
    扣到的3塊牛樟木，不是買來的，是我在103年的時候從山上
    搬下來的等語。
二、認定犯罪事實所憑之證據及理由：
  ㈠警方於案發時在案發地點搜索扣得本案牛樟木3塊之事實，有
    臺灣苗栗地方法院搜索票、苗栗縣警察局頭份分局搜索扣押
    筆錄、扣押物品目錄表、贓物認領保管單及現場相片在卷可
    稽（見偵卷第79頁、第83至95頁；原審卷一第397至411頁）
    ，且證人○○○於原審審理時亦證稱扣案之樹木種類確為牛樟
    木等語（見原審卷二第148頁），是以此部分事實自堪先予
    認定。
　㈡現場查獲之牛樟樹材3塊，逐塊清點因具有散孔材判定為闊葉
    樹，刀削後木材細胞腔内含有深紅色物質及具樟腦味及類似
    荖葉及沙士之味道，判定為牛樟樹材。另依邊材及心材比例
    顯示屬大徑級林木(胸高直徑20公分以上），由年輪推斷非
    屬人工造林木，且已刨光進行牛樟芝培植。依據「臺灣森林
    經營管理方案」之規定，自81年起，已全面禁止砍伐牛樟天
    然林，目前民間栽植牛樟人工林尚未達到可利用伐採年齡。
    故目前國内有牛樟樹殘材，係早年伐採處分國有林地内牛樟
    生立木所遺留之樹頭材，近年來也陸續流落到外界，大部份
    是經由竊盜者將樹頭材切成可搬運的大小再非法搬出，本局
    早已全面暫停標售牛樟漂流木及保留木(行政院農業委員會
    林務局99年7月30日林政字第0991721775號函），此有新竹
    林管處違反森林法案件被害林木初步判別報告書在卷可稽（
    見偵卷第136至138頁）。而牛樟樹（Cinnamomum
　　Kanehirai Hayata ）為全球特有樹種，僅生於臺灣，分佈
    於桃園角板山、苗栗南庄、南投竹山、高雄六龜等地，海拔
    450至2000 公尺的山區。牛樟樹近年慘遭大量盜伐，甚而牛
    樟樹頭盡遭裁切盜取，以致瀕臨絕種，目前已被行政院農業
    委員會林務局列為一級國寶級保育樹種，禁止砍伐、買賣，
    並公告牛樟樹及樟芝為保育類植物，禁止採集及買賣。又牛
    樟木於81年公布禁伐，則自81年之後伐運之牛樟木當無可能
    經過森林法、林產物伐採查驗規則等相關程序進行申請伐採
    、許可、查驗等程序，而有管理機關所核發之林產物採取許
    可證或搬運許可證、林產物明細表、搬運單等物，在國家對
    牛樟木高度管制情形下，合法取得牛樟木者，必有相對應之
    合法取得證明文件，故反面推之，如不具備上開文件證明者
    ，應即為盜採之牛樟木，以上為本院職務上所知悉。違反森
    林法相關涉案人固無自證己罪之義務，然涉案人倘無法提出
    查扣之牛樟木係經合法程序購得或自合法標售者之實際交易
    轉售取得，即應推斷對扣案牛樟木係違法取得之來源不法一
    情，有所認識。
　㈢被告上開故買來源不明牛樟木之犯罪事實，業據被告於警詢
    及偵訊坦承不諱（見偵卷第37至39頁、第109至110頁），且
    被告於原審審理時並供稱：「（審判長問：是否明知或可得
    而知牛樟木屬貴重林木，買賣應有相關文件證明，在對方未
    提出牛樟木合法來源證明，可能為贓物？）知道。」等語 
    （見原審卷二第235頁），足徵被告知悉扣案無合法來源證
    明之牛樟木3塊可能屬盜伐之贓物，卻仍予以購買，具有故
    買森林主產物贓物之不確定故意無誤，上開證據與被告於警
    詢及偵訊之自白互核相符，足認被告上開任意性之自白，核
    與事實相符，堪予採信。被告雖以前詞為辯，惟查本案與被
    告前案並非同一案件，已如前述，是以扣案牛樟木確為被告
　　所購買甚明。
  ㈣綜上所述，被告上開所辯，顯係事後卸責之詞，不足採信。
    本案事證已臻明確，被告上開故買森林主產物贓物犯行堪予
    認定，應依法予以論罪科刑。
三、論罪部分：
  ㈠行為後法律有變更者，適用行為時之法律。但行為後之法律
    有利於行為人者，適用最有利於行為人之法律，刑法第2條
    第1項定有明文。被告為本案犯行後，森林法第50條業於110
    年5月5日修正公布，並於同年月7日生效施行，修正前條文
    規定為：「竊取森林主、副產物，收受、搬運、寄藏、故買
    或媒介贓物者，處6月以上5年以下有期徒刑，併科新臺幣30
    萬元以上300萬元以下罰金。前項竊取森林主、副產物之未
    遂犯罰之。」；修正後則為：「竊取森林主、副產物者處6
    月以上5年以下有期徒刑，併科新臺幣30萬元以上600萬元以
    下罰金。收受、搬運、寄藏、故買或媒介前項贓物者，處6
    月以上5年以下有期徒刑，併科新臺幣30萬元以上300萬元以
    下罰金。前二項之森林主產物為中央主管機關公告之具高經
    濟或生態價值樹種之貴重木者，加重其刑至二分之一。第一
    項及第二項之未遂犯罰之。」經比較修正前、後之規定，新
    法除將竊取行為與收受、搬運贓物等行為分別獨立，並提高
    竊取行為罰金外，又新增第3項「前二項之森林主產物為中
    央主管機關公告之具高經濟或生態價值樹種之貴重木者，加
    重其刑至二分之一。」加重條款，因扣案牛樟木為中央主管
    機關公告之貴重木，修正後之規定，顯非有利於被告，依刑
    法第2條第1項前段之規定，本案應適用修正前即行為時法處
    斷。
  ㈡核被告所為，係犯修正前森林法第50條第1項之故買森林主產
    物贓物罪。
  ㈢被告前因施用毒品案件，經臺灣苗栗地方法院⑴102年度苗簡
    字第14號判決判處有期徒刑5月確定；⑵102年度訴字第359號
    判決判處有期徒刑7月、4月確定；⑶102年度苗簡字第464號
    判決判處有期徒刑4月確定；⑷102年度訴字第505號判決判處
    有期徒刑9月、6月確定；⑸103年度訴字第371號判決判處有
    期徒刑9月、6月確定，另因違反森林法案件，經臺灣苗栗地
    方法院⑹103年度訴字第221號判決判處有期徒刑7月，併科罰
    金新臺幣2萬223元確定，嗣第⑴至⑷案得易科罰金部分，經臺
    灣苗栗地方法院103年度聲字第590號裁定（下稱甲案），定
    其應執行刑有期徒刑1年4月確定，不得易科罰金部分，經臺
    灣苗栗地方法院103年度聲字第591號裁定，定其應執行刑有
    期徒刑1年3月確定（下稱乙案），第⑸、⑹案有期徒刑部分，
    經臺灣苗栗地方法院104年度聲字第6號裁定，定其應執行有
    期徒刑1年7月確定（下稱丙案），甲、乙、丙3案及第⑹案罰
    金新臺幣2萬223元易服勞役部分經接續執行，於106年3月3
    日縮短刑期假釋出監，於107年1月6日縮刑期滿，假釋未經
    撤銷，視為已執行完畢，此有臺灣高等法院被告前案紀錄表
    1份在卷可稽，被告於受有期徒刑執行完畢後5年內，故意再
    犯本案有期徒刑以上之罪，應論以累犯。本院審酌被告於前
    案執行完畢後，仍未悔悟，於1年2月後即又再犯本案犯行，
    足徵其對刑罰反應力薄弱，並審酌其所犯本案之罪，依其犯
    罪情節，並無應量處最低法定刑，否則有違罪刑相當原則，
    暨有因無法適用刑法第59條酌量減輕其刑之規定，致其人身
    自由遭受過苛侵害之情形，是就被告所犯之罪，爰依刑法第
    47條第1項規定及司法院釋字第775號解釋意旨，加重其刑。
      
四、原審以被告上開故買森林主產物贓物犯行事證明確，適用刑
    事訴訟法第299條第1項前段，修正前森林法第50條第1項，
    刑法第11條前段、第2條第1項前段、第47條第1 項、第42條
    第3 項前段等規定，並以行為人之責任為基礎，審酌被告知
    悉所購得之牛樟木可能為盜伐而來之贓物，竟仍基於培植牛
    樟芝之目的予以收購，而林木生長需歷時長久，維護不易，
    被告故買森林主產物之贓物，助長盜伐林木之歪風，對國家
    森林保育工作的危害非輕，再斟酌被告購得本案牛樟木之數
    量及價值尚屬有限，又考量其曾於警詢、偵訊時坦白承認，
    惟於原審審理時否認犯行之犯後態度，兼衡被告於原審審理
    時自述之智識程度、職業、家庭生活與經濟狀況（見原審卷
    二第246至247頁）等一切情狀，且被告係累犯，予以加重其
    刑，量處有期徒刑8月，併科罰金新臺幣35萬元，罰金如易
    服勞役，以新臺幣1千元折算1日。並敘明：被告之犯罪所得
    即本案牛樟木3塊，已由證人○○○領回（代理新竹林管處），
    有贓物認領保管單附卷為佐（見偵卷第79頁），依刑法第38
    條之1第5項規定，不予宣告沒收。經核原審判決認 事用法
    核無違誤，量刑亦屬妥適。
五、關於上訴理由之審酌：　　
　㈠被告上訴意旨略以：被告前於103年間，因違反森林法案件，
    經臺灣苗栗地方法院103年度訴字第221號判決判刑確定，嗣
    後員警為求績效，藉追查槍毒為由，查扣牛樟木3塊，並移
    送法辦，致使被告蒙受不白之冤，又證人○○○亦證稱林務局
    在當時沒有辦法證明牛樟木是竊取之物，更足以證明本案之
    牛樟木3塊係在103年留下來的，在時空密接之情況下，前案
    既經臺灣苗栗地方法院103年度訴字第221號判決確定，本案
    繫 屬在後，認在程序上應無從為實體判決，請撤銷原判決
    ，改諭知不受理之判決等語。 
　㈡本院查：
　⒈被告前雖因竊取牛樟木，於103年1月8日為警查獲，並經臺灣
    苗栗地方法院103年度訴字第221號判決判刑確定，惟被告於
    前案為警查獲後不久，又於同年4月10日因涉嫌與○○○、○○○
    、○○○等人共同竊取牛樟木殘材16塊後，再由○○○、○○○於同
    日載運該牛樟木殘材販賣予○○○，經警方移送偵辦，嗣雖因
    依監視錄影畫面顯示被告亦出現在○○○住處，並協助將○○○車
    上之牛樟木卸下，惟因檢察官認依勘驗內容無法認定被告所
    為與刑法搬運贓物之構成要件相符，而經臺灣苗栗地方法院
    檢察署檢察官以104年度偵字第381號為不起訴處分書確定，
    足認被告並非僅於103年1月8日涉及牛樟木之相關森林法案
    件，其似有不少接觸牛樟木之機會，故其於103年1月8日載
    運竊得之牛樟木下山為警查獲後，於3個月後即又再次涉及
    竊取及出賣牛樟木之相關案件為警查獲，且被告於前案偵訊
    亦結證稱：「…是我朋友跟我說牛樟木現在價格很好，去搬
    又有工錢，那塊牛樟木是給我的工錢。（問：你朋友是誰？
    到底誰叫你去偷的？之前偷的賣給誰？）我只有上去那2次
    ，我是幫人家搬木頭從山裡面搬到路邊，是他們沒有給我錢
    ，我才把1塊木頭搬回家。我是跟一個叫阿建的人去搬…。（
    問：你這樣搬，為什麼他們沒有給你錢？）因為我沒有完成
    ，沒有搬到指定地方，我搬了3、4塊，太遠又太重，我想要
    回家，那天又下雨。」等語（見偵緝卷第27頁），明顯與被
    告於原審審理時雖辯稱本案扣得之3塊牛樟木與臺灣苗栗地
    方法院103年度訴字第221號案件係同一案件不符，是以自無
    從認定本案扣得之牛樟木3塊與臺灣苗栗地方法院103年度訴
    字第221號案件所查扣之被告所竊取之牛樟木係同時所竊取
    。
　⒉又證人○○○於原審審理時係證稱其無法研判103年之木頭與現
    在的 木頭是否為同一棵樹木等語（見原審卷第150至151頁
    ），被告以證人○○○於原審審理時係證稱林務局在當時沒有
    辦法證明牛樟木是竊取之物，更足以證明3塊牛樟木係在103
    年留下來的等情，顯有重大誤會，是以本院自無從遽認被告
    稱本案為警查獲之牛樟木與臺灣苗栗地方法院103年度訴字
    第221號判決係同一案件（詳理由欄壹、一所述），故本院
    自應為實體判決，而無從為不受理判決，是以被告上訴所陳
    並無足採。
　⒊綜上所述，本件被告上訴意旨所陳均無足採，且其在本院並
    未提出其他有利之證據或辯解，是以被告上訴為無理由，應
    予以駁回其上訴。
據上論結，應依刑事訴訟法第368條，判決如主文。
本案經檢察官韓茂山提起公訴，檢察官甲○○到庭執行職務。
中　　華　　民　　國　　111 　年　　1 　　月　　18　　日
              
　　　　　　　刑事第二庭　  審判長法　官　何志通
                                  法　官　吳進發
                                  法　官　石馨文
以上正本證明與原本無異。
如不服本判決應於收受送達後二十日內向本院提出上訴書狀，其
未敘述上訴理由者，並得於提起上訴後二十日內向本院補提理由
書（均須按他造當事人之人數附繕本）「切勿逕送上級法院」。
因疫情而遲誤不變期間，得向法院聲請回復原狀。

                                  書記官  陳儷文
　　　　　　　　　　　　　　　　　
中　　華　　民　　國　　111 　年　　1 　　月　　18　　日
附錄本案論罪科刑法條：　　
修正前森林法第50條
竊取森林主、副產物，收受、搬運、寄藏、故買或媒介贓物者，
處六月以上五年以下有期徒刑，併科新臺幣三十萬元以上三百萬
元以下罰金。
前項竊取森林主、副產物之未遂犯罰之。